【裁判字號】    99,自緝,23
【裁判日期】    990730
【裁判案由】    偽造文書
【裁判全文】
臺灣臺北地方法院刑事判決             99年度自緝字第23號
自  訴  人  甲○○
被      告  乙○○
上列被告因偽造文書等案件，經自訴人提起自訴（75年度自字第
943號），本院判決如下：
    主  文
本件免訴。
    理  由
一、自訴意旨略以：被告乙○○未經自訴人甲○○同意，竟基於
    行使偽造私文書之犯意，於民國65年7月23日以自訴人名義
    向經濟部申請設立宏賓企業有限公司。復另行基於偽造有價
    證券之概括犯意，冒用自訴人之名義，於如附表「發票日」
    欄所示之時間，在臺北市某處，連續簽發如附表所示之支票
    ，嗣如附表所示之支票陸續退票，致自訴人遭檢察官起訴違
    反票據法，而於本院75年度易票緝字第487號案件審理中，
    經法院提示相關資料，始悉上情。因認被告涉犯刑法第216
    條、第210條之行使偽造私文書，及同法第201條第1項之偽
    造有價證券罪嫌等語。
二、按時效完成者，應諭知免訴之判決，並得不經言詞辯論為之
    ，刑事訴訟法第302條第2款、第307條分別定有明文，此於
    自訴程序準用之，同法第343條亦有明文。又按於中華民國
    94年1月7日刑法修正施行前，其追訴權或行刑權時效已進行
    而未完成者，比較修正前後之條文，適用最有利於行為人之
    規定，刑法施行法第8條之1定有明文。查被告行為後，刑法
    於94年2月2日修正公布，並於95年7月1日生效施行，其中修
    正後刑法第80條第1項規定大幅延長追訴權消滅時效期間，
    較之修正前之規定不利於被告，然修正後刑法第80條第1項
    規定「追訴權因下列期間內『未起訴』而消滅」（即縱已開
    始偵查，但未起訴前，消滅時效期間仍繼續進行），較之修
    正前刑法規定「第80條第1項規定追訴權因左列期間內『不
    行使』而消滅」（即若已實施偵查，追訴權既無不行使之情
    形，自不生時效進行之問題），放寬追訴權消滅時效進行之
    事由，此時又以修正後刑法第80條第1項之規定有利被告。
    然經綜合比較結果仍以修正前刑法第80條之規定較有利於行
    為人，是案件追效權時效自應適用修正前刑法第80條之規定
    ，則關於追訴權時效之停止進行及其期間、計算，亦應一體
    適用修正前刑法第83條之規定。再併案通緝書僅係同一檢察
    署對於同一被告所犯數案件之通緝，基於偵查便捷，合併記
    載於同一通緝書，以利行政作業之協調。被告所犯二罪仍係
    個別刑罰權行使之對象，其追訴權時效之計算，自仍應分別
    為之；前案之通緝，並不因併案通緝而受有影響（臺灣高等
    法院檢察署95年6月28日法檢字第0950802827號刑事法律問
    題座談意見可資參照）。
三、經查：
  (一)就被告所涉行使偽造私文書罪嫌部分：依自訴意旨所示，被
    告為本案行使偽造私文書犯行之時間為65年7月23日，故其
    此部分犯行之追訴權時效應自該日起算。再被告涉犯行使偽
    造私文書罪嫌部分，經自訴人於75年8月6日向本院提出自訴
    而繫屬於本院，嗣因被告逃匿，經本院於75年9月16日以北
    院立刑愛75字943緝字第2046號發布通緝（被告所涉犯本件
    行使偽造私文書等罪與另犯之贓物案件併案通緝，因另案之
    時效完成，而由本院以87年度易緝字第54號判決諭知免訴，
    是北院立刑愛75字943緝字第2046號通緝書即遭撤銷，並另
    行於87年2月26日以87年北院義刑子緝字第216號通緝書發布
    通緝），致審判程式不能開始等情，有刑事自訴狀、上揭通
    緝書、經濟部公司執照各1份在卷可稽，並經本院調取本院
    75年度自字第943號刑事案件卷宗核閱無誤。又被告所涉犯
    上開罪名之最重本刑為5年以下有期徒刑，依修正前刑法第8
    0條第1項第1款規定，追訴權時效為10年；再依修正前刑法
    第83條第1項、第3項規定，並參照司法院29年院字第1963號
    解釋，此部分追訴權之時效期間應加計因通緝而停止之2年6
    月期間，共計為12年6月，是被告此部分犯行之追訴權時效
    自被告犯罪行為終了之日即65年7月23日起算為12年6月。惟
    自75年8月6日自訴人提起自訴，迄75年9月16日本院發布通
    緝，依司法院釋字第138號解釋，此時追訴權既無不行使之
    情形，自不生時效進行之問題，而應加計此部分期間（計41
    日），是被告此部分犯行之追訴權時效業已完成。
  (二)就被告所涉連續偽造有價證券罪嫌部分：依自訴意旨所示，
    被告連續為本案偽造有價證券犯行之終了日為73年9月9日，
    故其此部分犯行之追訴權時效應自該日起算。再被告涉犯偽
    造有價證券嫌部分，經自訴人於75年8月6日向本院提出自訴
    而繫屬於本院，嗣因被告逃匿，經本院於75年9月16日以北
    院立刑愛75字943緝字第2046號發布通緝（被告所涉犯本件
    行使偽造私文書等罪與另犯之贓物案件併案通緝，因另案之
    時效完成，而由本院以87年度易緝字第54號判決諭知免訴，
    是北院立刑愛75字943緝字第2046號通緝書即遭撤銷，並另
    行於87年2月26日以87年北院義刑子緝字第216號通緝書發布
    通緝），致審判程式不能開始等情，有刑事自訴狀、上揭通
    緝書、本院75年度易票緝字第487號刑事判決各1份在卷可稽
    ，並經本院調取本院75年度自字第943號刑事案件卷宗核閱
    無誤。又被告所涉犯之上開罪名之最重本刑為10年以下有期
    徒刑，依修正前刑法第80條第1項第1款規定，追訴權時效為
    20年；再依修正前刑法第83條第1項、第3項規定，並參照司
    法院29年院字第1963號解釋，此部分追訴權之時效期間應加
    計因通緝而停止之5年期間，共計為25年，是被告此部分犯
    行之追訴權時效自被告犯罪行為終了之日即73年9月9日起算
    為25年。惟自75年8月6日自訴人提起自訴，迄75年9月16日
    本院發布通緝，依司法院釋字第138號解釋，此時追訴權既
    無不行使之情形，自不生時效進行之問題，而應加計此部分
    期間（計41日），是被告此部分犯行之追訴權時效業已完成
    。
  (三)綜上所述，被告本案所涉前揭罪嫌之追訴權時效，均業已完
    成，揆諸前開規定及說明所示，爰不經言詞辯論，逕為諭知
    免訴之判決。
據上論斷，應依刑事訴訟法第343條、第302條第2款、第307條判
決如主文。
中    華    民    國    99    年    7    月    30    日
                      刑事第十庭  審判長法  官  蔡坤湖
                                        法  官  呂煜仁
                                        法  官  謝昀璉
上正本證明與原本無異。
如不服本判決應於收受送達後10日內向本院提出上訴書狀，並應
敘述具體理由；其未敘述上訴理由者，應於上訴期間屆滿後20日
內向本院補提理由書（均須按他造當事人之人數附繕本）「切勿
逕送上級法院」。
                                        書記官  鄭雅文
中    華    民    國    99    年    8     月    5     日
附表：
┌─┬─────┬─────┬────┬────┬────┐
│編│  付款人  │ 支票號碼 │發 票 日│ 發票人 │票面金額│
│號│          │          │        │        │（新臺幣│
│  │          │          │        │        │）      │
├─┼─────┼─────┼────┼────┼────┤
│1 │中國國際商│129026    │73年5月 │ 甲○○ │100,000 │
│  │業銀行國外│          │9日     │        │元      │
│  │部        │          │        │        │        │
├─┼─────┼─────┼────┼────┼────┤
│2 │中國國際商│129028    │73年9月 │ 甲○○ │100,000 │
│  │業銀行國外│          │9日     │        │元      │
│  │部        │          │        │        │        │
├─┼─────┼─────┼────┼────┼────┤
│3 │中國國際商│129027    │73年9月 │ 甲○○ │100,000 │
│  │業銀行國外│          │9日     │        │元      │
│  │部        │          │        │        │        │
└─┴─────┴─────┴────┴────┴────┘

司法院資訊處製作；財團法人民間司法改革基金會備份。
